臺灣高等法院臺中分院刑事判決
110年度交上易字第987號
上  訴  人  
即  被  告  張峰志
上列上訴人即被告因公共危險案件，不服臺灣臺中地方法院110
年度交易字第1128號中華民國110年10月20日第一審判決（起訴
案號：臺灣臺中地方檢察署110年度偵字第23311號），提起上訴
，本院判決如下：
    主  文
上訴駁回。
    犯罪事實
一、張峰志於民國110年7月4日晚間7時許至翌日（5日）凌晨0時
    許，在臺中市大肚區遊園路公司宿舍內，飲用高粱酒3、4杯
    後，明知飲酒後已影響其注意力及正常操控車輛之能力，駕
    車將足以危害公眾往來之安全，仍基於服用酒類後駕駛動力
    交通工具之犯意，隨即騎乘車牌號碼000-000號普通重型機
    車上路。嗣於110年7月5日凌晨1時53分許，行經臺中市大肚
    區遊園路1段103巷口，因未戴安全帽且手持行動電話而騎乘
    普通重型機車為警攔檢，並發現其身上酒味甚濃，遂對其施
    以吐氣酒精濃度測試，測得其吐氣所含酒精濃度為每公升0.
    76毫克，而查悉上情。
二、案經臺中市政府警察局烏日分局報告臺灣臺中地方檢察署檢
    察官偵查起訴。
    理    由
一、證據能力：
  ㈠被告之自白，非出於強暴、脅迫、利誘、詐欺、疲勞訊問、
    違法羈押或其他不正之方法，且與事實相符者，得為證據，
    刑事訴訟法第156條第1項定有明文。查本件上訴人即被告張
    峰志（下稱被告）對於警詢時、偵查中、原審及本院審理時
    所為之自白，並未曾提出有何遭受「強暴、脅迫、利誘、詐
    欺、疲勞訊問、違法羈押或其他不正之方法」始為自白之主
    張，參酌下述其他證據，足認被告於警詢時、原審及本院審
    理時所為之自白，與事實相符，依法自得為證據。
　㈡本件檢察官及被告對本判決所引用之其他證據，均不爭執其
    證據能力，迄言詞辯論終結前亦均未聲明異議，本院審酌該
    等證據之取得均無違反法律規定情事，並經本院依法定程序
    踐行調查，又與待證事實間均具有關連性，故均得做為認定
    本件犯罪事實之依據。
二、認定犯罪事實所憑證據及理由：
　　前揭犯罪事實，業據被告於警詢時、偵查中、原審及本院審
    理中坦承不諱，並有員警職務報告書、道路交通事故當事人
    酒精測定紀錄表、車輛詳細資料報表、證號查詢機車駕駛人
    表單各1份在卷可稽（見偵卷第15、21、31、33頁），足認
    被告之自白與上開事證相符，堪以採信。本案事證明確，被
    告犯行堪以認定，應依法論科。
三、論罪及本院之判斷：
  ㈠核被告所為，係犯刑法第185條之3第1項第1款之駕駛動力交
    通工具而吐氣所含酒精濃度達每公升0.25毫克以上之罪。
  ㈡被告前因酒後不能安全駕駛之公共危險案件，經臺灣新北地
    方法院106年度交簡字第4685號判決判處有期徒刑5月確定，
    並於107年3月27日易科罰金執行完畢，有臺灣高等法院被告
    前案紀錄表1份在卷可稽，其於上開有期徒刑執行完畢後5 
    年內故意再犯本案有期徒刑以上之罪，為累犯。復審酌被告
    上開前案與本案間，其犯罪手段、侵害之法益及所犯之罪質
    均相同，足認其刑罰反應力薄弱，且考量被告犯罪情節，並
    無應量處最低法定刑，否則有違罪刑相當原則，暨有因無法
    適用刑法第59條酌量減輕其刑之規定，致其人身自由遭受過
    苛侵害之情形，自無司法院釋字第775號解釋之適用。爰依
    刑法第47條第1項規定及司法院釋字第775號解釋文，依法加
    重其刑。
　㈢原審以被告所犯事證明確，適用刑法第185條之3第1項第1款
　　、第47條第1項，刑法施行法第1條之1第1項，並以行為人之
    責任為基礎，審酌被告前有4次因酒後不能安全駕駛之公共
    危險案件前案紀錄（不包含上開累犯部分），有臺灣高等法
    院被告前案紀錄表1份可參，素行非佳，其飲酒後吐氣所含
    酒精濃度每公升0.76毫克，大幅減低其駕車之注意力及操控
    力，提高重大違反交通規則之可能，且政府各相關機關就酒
    後駕車之危害性以媒體方式一再宣導，為時甚久，竟仍於飲
    用高粱酒後之凌晨時段，無駕駛執照騎乘普通重型機車上路
    ，危及往來人車之生命、身體、財產安全，其犯罪所生危險
    程度非輕；考量被告坦承犯行之犯後態度，兼衡其智識程度
    、職業及家庭生活狀況等一切情狀，量處有期徒刑7月，核
    其認事用法並無違誤，量刑亦屬妥適。
　㈣對上訴之說明：
　⒈被告上訴意旨略以：
　　被告前雖因酒駕公共危險案件，經法院判處有期徒刑5月 確
    定，並於107年3月27日易科罰金 執行完畢，本案及前案 間
    ，犯罪手段、侵害之法益及所犯之罪質固然相同，但此次酒
    後駕車犯行時點為110年7月5日凌晨，距前案執行完畢期間
    已逾3年4個月有餘，足見前案矯正效果對被告約束力仍高，
    並考量被告本案之犯罪情節，且被告係因飲酒後肚子餓，騎
    乘機車至便利商店，上路不到半小時即遭警察攔檢，本案犯
    行時間甚短，且未造成他人受傷或有致他人財產受有損害，
    原審判決認定被告所犯之罪無司法院大法官釋字775號解釋
    之適用而依累犯規定加重其刑，有適用法規上之違誤。被告
    坦承不諱且不爭執，盡力配合調查，深具悔意，並節省司法
    資源，犯後態度良好，雖前有酒駕前科紀錄，但因一時失慮
    始為本件犯行，被告經此刑之教訓，當知所警惕，絕不再犯
    ，且被告係因飲酒後肚子餓騎乘機車至便利商店，上路不到
    半小時即遭警察攔檢，本案犯行時間甚短，又此次酒後駕車
    並未造成他人受傷或有致他人財產受有損害，惟原審於判決
    中並未審酌，未依行為人之責任為基礎，斟酌刑法第59條、
    第57條各款所列情狀，是原判決之認事用法，顯有違誤。又
    被告現於臺中工地工作，職務所負責工人有數名，一旦被告
    入監服刑，將嚴重影響工人之生計及承包商之營運，另考量
    被告年紀正值中壯年，無論未來工作等需求，均有申請警察
    刑事紀錄證明書(俗稱良民證)之必要，若刑度判處與原審判
    決相同，未免失之過重，請求從輕量刑云云。
　⒉惟查：
　①原審判決已詳為說明被告前因酒後不能安全駕駛之公共危險
    案件，經臺灣新北地方法院106年度交簡字第4685號判決判
    處有期徒刑5月確定，並於107年3月27日易科罰金執行完畢
    ，其於上開有期徒刑執行完畢後5年內故意再犯本案有期徒
    刑以上之罪，為累犯，復審酌被告上開前案與本案間，其犯
    罪手段、侵害之法益及所犯之罪質均相同，足認其刑罰反應
    力薄弱，且考量被告犯罪情節，無應量處最低法定刑，否則
    有違罪刑相當原則，暨有因無法適用刑法第59條酌量減輕其
    刑之規定，致其人身自由遭受過苛侵害之情形，自無司法院
    釋字第775號解釋之適用，依刑法第47條第1項規定加重其刑
    等情。且被告自97年至106年間已有5次酒後駕車公共危險之
    前案紀錄，有臺灣高等法院被告前案紀錄表可憑，足見意志
    不堅，難以拒卻飲酒，其對刑罰之反應力薄弱，惡習難改，
    如不加重其刑，難認具有矯治效果，原審判決加重其刑，並
    無不合。
  ②又刑法第59條規定之酌量減輕其刑，必須犯罪另有特殊之原
    因與環境，在客觀上足以引起一般同情，認為即使予以宣告
    法定最低度刑，猶嫌過重者，始有其適用。上訴意旨所陳被
    告係因飲酒後飢餓而騎車至便利商店云云，客觀上難認存有
    特殊之原因或環境，須使被告不得不在飲酒後騎車上路，實
    難認被告所為在客觀上有何足以引起一般人同情而認科以最
    低刑度仍嫌過重之情事。而被告所犯刑法第185條之3公共危
    險罪之法定刑為2年以下有期徒刑，亦即最低刑度為有期徒
    刑2月，相較被告酒後駕車，極有可能因此發生事故，危及
    其他用路人生命財產安全之犯罪情狀，亦無可資憫恕或情輕
    法重之情事，原審未依刑法第59條之規定予以減輕其刑，並
    無何違誤，是以被告此部分上訴所陳並無足採。
　③再按刑罰之量定，屬法院自由裁量之職權行使，應審酌刑法
    第57條所列各款事由及一切情狀，為酌量輕重之標準，並非
    漫無限制；量刑輕重係屬事實審法院得依職權自由裁量之事
    項，苟已斟酌刑法第57條各款所列情狀而未逾越法定刑度，
    不得遽指為違法；且在同一犯罪事實與情節，如別無其他加
    重或減輕之原因，下級審量定之刑，亦無過重或失輕之不當
    情形，則上級審法院對下級審法院之職權行使，原則上應予
    尊重（最高法院72年台上字第6696號、75年台上字第7033號
    、85年度台上字第2446號判決意旨參照）。原審既已注意適
    用刑法第57條之規定，就前揭各項量刑事由詳為審酌並敘明
    理由，且未逾越法定刑度，復未濫用自由裁量之權限，亦無
    輕重失衡之情形，依上開最高法院判例、判決意旨，自不得
    遽指為違法。被告前有多次酒後駕車公共危險之紀錄：⑴於9
    7年間因公共危險案件（酒後騎乘機車，測得其吐氣所含酒
    精濃度為每公升0.64毫克），經臺灣板橋地方法院以97年度
    交簡字第1142號判處罰金新臺幣4萬2千元確定；⑵復於100年
    間因公共危險案件（酒後騎乘機車，測得其吐氣所含酒精濃
    度為每公升0.63毫克），經臺灣板橋地方法院以100年度交
    簡字第3031號判處罰金新臺幣8萬元確定；⑶繼於105年間因
    公共危險案件（酒後騎乘機車，並撞及停放路旁之機車5輛
    ，經測得其吐氣所含酒精濃度為每公升0.41毫克），經臺灣
    板橋地方法院以105年度交簡字第2242號判處有期徒刑4月確
    定；⑷再於105年間因公共危險案件（酒後騎乘機車，測得其
    吐氣所含酒精濃度為每公升0.57毫克），經臺灣新北地方法
    院以105年度交簡字第2727號判處有期徒刑4月，併科罰金7
    萬元確定，上開⑶、⑷所處有期徒刑部分定應執行有期徒刑6
    月確定；⑸另於106年間因公共危險案件（酒後騎乘機車，測
    得其吐氣所含酒精濃度為每公升0.31毫克），經臺灣新北地
    方法院以106年度交簡字第4685號判處有期徒刑5月確定（本
    件因該案構成累犯）。上開所處罰金、併科罰金經執行完畢
    ，另所處有期徒刑部分亦經易科罰金執行完畢等情，有上開
    刑事簡易判決（見本院卷第37至53頁）、臺灣高等法院被告
    前案紀錄表可憑。被告前有5次酒後駕車公共危險之前科，
    已有多次對此犯罪類型之行為及查獲過程有親身經歷體驗，
    其對個人酒精代謝快慢及需要相當之休息時間，應有一定之
    認知。酒後駕車係我國嚴重之社會公安問題，被告前有多次
    酒駕公共危險案件前科，屢經法院給予罰金、得易科罰金刑
    度之機會，堪認司法體系已反覆給予被告輕判之反省、悔過
    機會，仍無法對被告產生教化或使其警惕，復有本件公共危
    險酒駕犯行，其蹈習前弊，因而不改，明顯漠視酒後駕車對
    公眾所造成危害，仍抱持僥倖心態，酒後駕車上路，如再給
    予被告寬宥機會，諭知得易科罰金之刑度，難認被告會記取
    教訓、知所警惕，為貫徹刑罰一般預防與特別預
　　防之目的，本院認原審量處被告有期徒刑7月，尚無過重之
    情事。至上訴意旨所稱入監執行影響工人生計及承包商營運
    云云，然入監執行造成家庭、工作之影響，本屬必然，上開
    情事尚未足動搖原審之量刑基礎。
　④綜上，原審量刑殊無過重之情事，被告上訴請求從輕量刑，
    為無理由，應予駁回。
據上論斷，應依刑事訴訟法第368條，判決如主文。
本案經檢察官陳信郎提起公訴，檢察官李月治到庭執行職務。
中　　華　　民　　國　　111 　年　　1 　　月　　19　　日
            刑事第十二庭   審判長法　官　張  國  忠
                                 法　官  李  雅  俐
                                 法　官  陳      葳
上列正本證明與原本無異。
不得上訴。 
　　　　　　　　　　　　　     　書記官  蔡  皓  凡

中　　華　　民　　國　　111 　年　　1 　　月　　19　　日
                 
附錄法條：
刑法第185條之3
駕駛動力交通工具而有下列情形之一者，處2年以下有期徒刑，
得併科20萬元以下罰金：
一、吐氣所含酒精濃度達每公升零點二五毫克或血液中酒精濃度
    達百分之零點零五以上。
二、有前款以外之其他情事足認服用酒類或其他相類之物，致不
    能安全駕駛。
三、服用毒品、麻醉藥品或其他相類之物，致不能安全駕駛。因
    而致人於死者，處3年以上10年以下有期徒刑；致重傷者，
    處1年以上7年以下有期徒刑。
曾犯本條或陸海空軍刑法第54條之罪，經有罪判決確定或經緩起
訴處分確定，於五年內再犯第1項之罪因而致人於死者，處無期
徒刑或5年以上有期徒刑；致重傷者，處3年以上10年以下有期徒
刑。